臺灣桃園地方法院民事裁定
110年度監宣字第800號
聲  請  人  許莊美玉



相  對  人  許秀清  
關  係  人  許信謙  
上列聲請人聲請監護宣告事件，本院裁定如下：
    主      文
宣告許秀清（男，民國00年00月00日生，身分證統一編號：Z000
000000號）為受監護宣告之人。
選定許莊美玉（女，民國00年0月0日生，身分證統一編號：Z000
000000號）為受監護宣告之人許秀清之監護人。
指定許信謙（男，民國00年00月00日生，身分證統一編號：Z000
000000號）為會同開具財產清冊之人。
聲請費用由受監護宣告之人負擔。
    理      由
一、按對於因精神障礙或其他心智缺陷，致不能為意思表示或受
    意思表示，或不能辨識其意思表示之效果者，法院得因本人
    、配偶、四親等內之親屬、最近一年有同居事實之其他親屬
    、檢察官、主管機關、社會福利機構、輔助人、意定監護受
    任人或其他利害關係人之聲請，為監護之宣告，民法第14條
    第1項定有明文。
二、聲請意旨略以：聲請人為相對人之配偶，關係人為相對人之
    四子，相對人現年78歲，相對人與聲請人育有相對人次子、
    相對人三子以及關係人，相對人原與聲請人、關係人夫妻、
    相對人三子同住，然因相對人於民國110年5月因身體不適，
    幾次就醫仍無法改善，直到110年6月突發中風並經藥物治療
    後，因病況穩定而由聲請人安排受機構式照顧迄今；聲請人
    於110年8月接獲雲林地方法院繼承通知後，方知悉相對人與
    第一任配偶育有之相對人長子已過世，故聲請人為協助相對
    人辦理拋棄繼承手續，故提出本件聲請，爰依民法第14條第
    1項、第1110條、家事事件法第164條第1項規定，聲請對相
    對人為監護宣告，並選定聲請人為相對人之監護人，暨指定
    關係人許信謙為會同開具財產清冊之人等語。
三、經查，聲請人主張之前揭事實，業經其提出親屬會議同意書
    、親屬系統表、戶籍謄本、身分證影本、長庚醫療財團法人
    林口長庚紀念醫院診斷證明書等資料為證，並有本院依職權
    調取相對人之稅務電子閘門財產所得調件明細表及勞保網路
    資料查詢表可參。且經鑑定機關即周孫元診所鑑定醫師周孫
    元至相對人所在處所對相對人心神及身體狀況評估鑑定後，
    認表單的底部：「許員罹患腦中風後失智症（ICD-10-CM編
    碼F01.50)之診斷。因此心智缺陷，致其為意思表示、受意
    思表示及辨識意思表示效果之能力，均已達不能之程度。」
    ，因此鑑定人認為，其心智狀態應已達到不能為意思表示、
    受意思表示及辨識意思表示之效果，應已符合民法第14條第
    1項監護宣告之要件等語，有周孫元診所111年3月7日元字第
    11100000074號暨所附精神鑑定報告書在卷可稽（見本院卷
    第37頁至第38頁）。本院審酌相對人因精神障礙已致不能為
    意思表示或受意思表示或不能辨識其意思表示之效果，是聲
    請人向本院聲請對相對人為監護宣告，核無不合，應予准許
    。
四、再按受監護宣告之人應置監護人；法院為監護之宣告時，應
    依職權就配偶、四親等內之親屬、最近一年有同居事實之其
    他親屬、主管機關、社會福利機構或其他適當之人選定一人
    或數人為監護人，並同時指定會同開具財產清冊之人。法院
    為前項選定及指定前，得命主管機關或社會福利機構進行訪
    視，提出調查報告及建議。監護之聲請人或利害關係人亦得
    提出相關資料或證據，供法院斟酌；法院選定監護人時，應
    依受監護宣告之人之最佳利益，優先考量受監護宣告之人之
    意見，審酌一切情狀，並注意下列事項：（一）受監護宣告
    之人之身心狀態與生活及財產狀況。（二）受監護宣告之人
    與其配偶、子女或其他共同生活之人間之情感狀況。（三）
    監護人之職業、經歷、意見及其與受監護宣告之人之利害關
    係。（四）法人為監護人時，其事業之種類與內容，法人及
    其代表人與受監護宣告之人之利害關係，民法第1110條、第
    1111條、第1111條之1分別定有明文。
五、次查，有關本件適宜由何人擔任監護人及會同開具財產清冊
    之人部分，經本院囑請桃園市社會工作師公會對兩造及關係
    人進行訪視，訪視評估結果略以：「本案之聲請人許莊美玉
    女士為相對人的配偶，關係人許信謙先生為相對人的四子，
    相對人於民國110年8月由聲請人安排於友愛老人長期照顧中
    心接受機構式照顧，由機構人員照顧相對人日常生活起居，
    相關行政事宜、就醫安排、保管財務與證件資料則由聲請人
    處理，相對人四媳則協助聲請人處理相對人行政事務。目前
    每月安置費用由聲請人以個人存款支付，不足處由相對人三
    子與關係人每人每月支付1萬元補貼之。經訪視，聲請人許
    莊美玉女士具擔任監護人意願、關係人許信謙先生具擔任會
    同開具財產清冊之人意願；據聲請人陳述，相對人與聲請人
    所生之子即相對人次子、相對人三子已以口頭表示同意本案
    之聲請，而相對人長女（相對人與前妻所生之女）因未曾與
    相對人和聲請人一家聯繫，故聲請人無法告知相對人長女有
    關本案之聲請事宜，亦無法知悉相對人長女對於本案之意見
    與想法。綜合評估相對人的受照顧狀況、聲請人與關係人的
    陳述未見明顯不適任之消極原因，惟仍請鈞院以相對人最佳
    利益為考量，並參酌相關事證後，予以綜合裁量之。」等語
    。以上有桃園市社會工作師公會110年11月23日桃林字第110
    626號附桃園市政府社會局社會工作科監護（輔助）宣告調
    查訪視報告在卷可佐（見本院卷第25頁至第28頁）。
六、綜合上情，本院審酌聲請人為相對人之配偶，主責處理相對
    人相關行政事宜、就醫安排、保管財務與證件資料等事務，
    而聲請人亦具有擔任監護人之意願，查無聲請人不宜擔任監
    護人之原因，且除相對人之長女與聲請人一家無聯繫外，相
    對人之其餘子女亦同意聲請人擔任監護人，認聲請人為相對
    人之配偶，當熟知相對人之生活事務，應能善盡照顧相對人
    之責，故如由聲請人擔任受監護宣告人之監護人，應符合相
    對人之最佳利益，又相對人查無意定監護人，有意定監護資
    料查詢結果在卷可參，爰依前揭規定選定聲請人為相對人之
    監護人；關係人許信謙為相對人之四子，協助聲請人處理相
    對人事務，每月支付1萬元用以補貼相對人之每月安置費用
    ，具有擔任會同開具財產清冊之人意願，查無明顯不適任之
    情形，是以由關係人許信謙擔任會同開具財產清冊之人，衡
    情當可善盡監督相對人財產狀況之責，得保障相對人之財產
    受到妥適處理，是由關係人許信謙擔任會同開具財產清冊之
    人應屬適當，就此除相對人之長女與聲請人一家無聯繫外，
    相對人之其餘子女亦同意關係人許信謙擔任會同開具財產清
    冊之人，爰依前揭規定，指定關係人許信謙為本件會同開具
    財產清冊之人。又依民法第1113條準用同法第1099條、第10
    99條之1之規定，於監護開始時，監護人對於受監護宣告人
    之財產，應會同關係人於2個月內開具財產清冊，並陳報法
    院，於開具完成並陳報法院前，監護人對於受監護宣告人之
    財產，僅得為管理上必要之行為，附此敘明。
七、爰裁定如主文。
中　　華　　民　　國　　111 　年　　4 　　月　　29　　日
                   家事法庭     法  官　謝伊婷
以上正本係照原本作成。
如不服本裁定應於送達後10日內向本院提出抗告狀，並應繳納抗
告費新台幣1000元。
中　　華　　民　　國　　111 　年　　4 　　月　　29　　日
                                書記官　温菀淳